【裁判字號】    95,簡上,188
【裁判日期】    950619
【裁判案由】    竊盜
【裁判全文】
臺灣高雄地方法院刑事判決             95年度簡上字第188號
上  訴  人
即  被  告  戊○○
上列上訴人因竊盜案件，不服本院高雄簡易庭中華民國95年1 月
18日95年度簡字第335 號第一審簡易判決（聲請簡易判決處刑案
號：臺灣高雄地方法院檢察署94年度偵字第19307 號），提起上
訴，本院管轄之第二審合議庭依通常程序，自為第一審判決如下
：
    主  文
原判決撤銷。
戊○○無罪。
    理  由
一、本件聲請簡易判決處刑意旨略以：被告戊○○於民國94年8
    月14日至8 月15日某時，在高雄縣大寮鄉○○街與山頂路口
    ，見丁○○所有車牌號碼4192-LW 號自小貨車之汽車鑰匙仍
    插放於鑰匙孔內，竟意圖為自己不法之所有，將上開自小貨
    車駛離上址，並以此方式竊取該車得手，嗣於94年8 月15日
    凌晨3 時55分許，不知情之張惠昌（經檢察官另為不起訴處
    分）駕駛前開自小貨車搭載戊○○行經高雄縣鳥松鄉○○路
    3 號前時，為警攔檢查獲，始查知上情。因認被告涉犯刑法
    第320 條第1 項之竊盜罪嫌。
二、按犯罪事實應依證據認定之，無證據不得認定犯罪事實；又
    不能證明被告犯罪者，應諭知無罪之判決，刑事訴訟法第
    154 條第2 項、第301 條第1 項前段分別定有明文。
三、本件公訴人認上訴人即被告戊○○涉犯竊盜犯行，無非係以
    被害人丁○○之指訴、警方查獲案外人張惠昌駕駛上開自小
    貨車搭載戊○○等節，資為論罪依據。
四、訊據被告固坦承其於94年8 月15日凌晨4 時許，搭乘由張惠
    昌所駕駛之上開自小貨車，行經高雄縣鳥松鄉○○路3 號前
    時為警攔檢之事實，惟堅詞否認有何竊盜之犯行，辯稱：伊
    是於94年8 月14日，在丁○○的資源回收廠，與甲○○（被
    告曾將「甲○○」姓名誤認為「汪世倫」）一起向丁○○借
    用上開自小貨車，丁○○也答應了，到了晚上要領車的時間
    ，甲○○一直沒有來，丁○○就將車子交給伊，伊開去載廢
    紙，於當天晚上11點多將車開回來還給丁○○，伊要求丁○○送伊回家，但丁○○說他很累，沒辦法送伊回家，伊就再
    次向丁○○借車開回家，約好隔天早上再還車，丁○○答應
    了等語。經查：
  (一)證人甲○○於本院審理時到庭證稱：戊○○於94年8 月14日
    白天，有在丁○○的資源回收廠向丁○○借車，說要去搬親
    戚田裡的廢鐵來賣給丁○○，當時伊有在場，因為丁○○不
    放心借給戊○○，所以伊向丁○○表示若他不放心的話，伊
    可以和戊○○一起去搬鐵，丁○○說這樣他就放心，就答應
    借車，丁○○答應借車後，伊和戊○○沒有當場把車開走，
    伊回家吃飯，有和丁○○約晚上8 點去拿車，但因為伊家裡
    有事，約定時間到了伊來不及趕過去等語（見本院95年6 月
    14日審判筆錄），證人丙○○於本院審理時到庭證稱：伊於
    94年8 月間在丁○○的資源回收廠工作，伊在該資源回收廠
    工作期間，戊○○和甲○○（審判筆錄誤載為「汪世倫」）
    經常拿東西來賣，戊○○算是熟客，他拿東西來賣時，伊都
    看到戊○○與丁○○有說有笑的，伊有天傍晚看到戊○○、
    甲○○一起來，說要向丁○○借用自小貨車，丁○○說好，
    當時戊○○和甲○○是說要借車去載東西來賣給丁○○，後
    來伊離開的時候，因為甲○○說要買便當，所以戊○○還在
    那裡等等語（見本院95年4 月12日審判筆錄），而證人丁○○亦於本院審理時到庭證稱：戊○○曾經到過伊的資源回收
    廠賣東西給伊，於94年8 月14日下午4 、5 點，戊○○有和
    1 名綽號「阿輪」之人一起來，向伊借用上開自小貨車，是
    由「阿輪」出面借車，伊有答應，答應借車後戊○○和「阿
    輪」就走了，伊答應借車給「阿輪」後，並未明示或暗示說
    不借給他了等語（見同上審判筆錄），堪認證人丁○○於94
    年8 月14日下午或傍晚，確有答應將上開自小貨車借給被告
    及甲○○使用無疑。
  (二)證人丁○○固曾於本院審理時證稱：94年8 月14日早上戊○○有自己來向伊借車，說要借車去載他偷的東西來賣給伊，
    伊不同意借車，後來被告下午和「阿輪」一起來借車，伊是
    答應借給「阿輪」，不是要借給戊○○，如果知道是戊○○
    要借車子，伊不會答應云云（見同上審判筆錄），惟竊盜、
    故買贓物均屬犯罪行為，衡諸常情，若被告有意向證人丁○○借車，不論實際用途為何，均可隨意編造合理的借車理由
    ，實無向證人丁○○坦承自己借車目的是要去偷東西或載運
    已偷到之物品，並打算將竊得之贓物賣給證人丁○○之動機
    及必要，否則豈非公開自己之犯罪行為，增加自己遭受刑事
    追訴、處罰之風險，並可能使證人丁○○不願出借車輛或購
    買自己想脫手之贓物？是證人丁○○所述因被告借車時說要
    去載偷來的東西來賣，所以伊不會答應將車借給被告云云，
    顯悖於常情，不足採信。
  (三)被告及甲○○於94年8 月14日下午或傍晚獲得證人丁○○同
    意借車後，晚上雖由被告1 人將該車開走，惟被告辯稱：因
    甲○○一直沒來，丁○○就將車子交由伊開走等語。查證人
    即查獲本案之警員林旭棟已於本院審理時到庭證述：查獲時
    被告與張惠昌在車上，車子在發動中，伊在現場有請他們將
    車子熄火，後來伊用插在該車電門上的鑰匙重新啟動車子引
    擎，將車子開回警局，當時沒有檢查到車門鑰匙孔、電門有
    無被破壞，但是伊和車主（即丁○○）在談話瞭解案情時，
    車主有提到被扣案的鑰匙就是他平時在用的鑰匙，但是（這
    段話）筆錄上沒有記載，因為伊和車主說查獲的車子鑰匙要
    扣案，所以警方幫車主去複製1 把鑰匙，讓車主將車子開回
    去等語（見本院95年4 月26日審判筆錄），至證人甲○○、
    丙○○雖均證稱曾駕駛過上開自小貨車，駕駛時所用之鑰匙
    就和一般貨車鑰匙一樣，鑰匙上方有黑色塑膠包裹著，與扣
    案鑰匙（上方無黑色塑膠包裹）不同等語（見本院95年4 月
    12日、同年6 月14日審判筆錄），惟證人丁○○所持有、用
    以駕駛上開自小貨車之鑰匙可能有2 支以上，縱使證人甲○○、丙○○並非使用扣案鑰匙駕駛上開自小貨車，亦難憑以
    認定扣案鑰匙即非證人丁○○用來駕駛上開車輛之鑰匙，況
    證人丁○○身為該車車主，衡情應比證人甲○○、丙○○更
    清楚自己車子鑰匙之外觀，證人丁○○既已向警員林旭棟表
    示扣案鑰匙即其平時使用之鑰匙，足認被告確係以上開自小
    貨車原有鑰匙（即扣案鑰匙）將該車開走無疑。又證人丁○○於本院審理時先證稱：當天（車子被偷前）師傅將車開回
    來，鑰匙放在車上沒有拿下來云云（見本院95年4 月12日審
    判筆錄），旋改稱：警察查獲上開自小貨車後，伊發現該車
    車門鎖及電門鎖都壞掉了，不用鑰匙就可以打開，警察跟伊
    說被別人撬壞了，扣案鑰匙不是上開車子的鑰匙云云（見同
    上審判筆錄），又改稱：車子不見的時候，不記得該車鑰匙
    是否有在身上云云（見同上審判筆錄），所述前後不一，則
    其所稱鑰匙放在車上沒有拿下來云云是否屬實，誠有可疑。
    從而，被告於94年8 月14日晚上既能取得上開自小貨車之原
    有鑰匙，將該車開走，且在甲○○遲遲未到，只有被告等著
    要取車之情形下，證人丁○○亦有可能會答應被告獨自1 人
    將車開走，此外，參以被告於警、偵訊及本院審理時，自始
    至終均辯稱本件自小貨車是向證人丁○○借來使用的，辯解
    前後一致，而證人丁○○先於警、偵訊時陳稱不認識被告，
    再於本院審理時改稱曾見過被告，被告有拿東西來資源回收
    廠賣過，也曾於94年8 月14日來借車等語，就被告係以何種
    方式將上開自小貨車開走（用原有鑰匙或自行撬壞車門、電
    門鎖）之陳述亦證詞反覆，所述被告借車時有說要去載偷來
    的東西來賣，所以伊拒絕借車云云，更與常情相違，已如前
    述，其所為證詞多處前後不一，並與證人甲○○、丙○○、
    林旭棟所證不符，可信度不高，被告所辯情節與證人丁○○
    所為證述相較之下，應以被告所辯較為可信，堪認被告所辯
    係徵得證人丁○○同意後，始將上開自小貨車開走使用等語
    屬實。
  (四)至警方查獲案外人張惠昌駕駛上開自小貨車搭載被告，及卷
    附贓物認領保管單、現場照片、扣案之鑰匙等，均僅能證明
    被告確有使用上開自小貨車之事實，尚難憑以認定被告有竊
    取該車之行為。
五、綜上所述，被告既係徵得證人丁○○之同意後，始將上開自
    小貨車開走使用，自難認定被告有竊取該自小貨車之犯行，
    此外，復查無其他積極證據足資認定被告確犯公訴人所指之
    竊盜罪，被告犯罪尚屬不能證明，原審疏未詳查，認被告觸
    犯刑法第320 條第1 項之竊盜罪，而予論罪科刑，尚有未洽
    。被告上訴意旨否認犯行，指摘原判決不當，非無理由，自
    應由本院將原判決撤銷，並諭知被告無罪之判決。
六、按檢察官聲請以簡易判決處刑之案件，經法院認為有第451
    條之1 第4 項但書之情形者，應適用通常訴訟程序審判之，
    刑事訴訟法第452 條定有明文。是本件被告經本院審理後，
    認應為無罪之諭知，而有刑事訴訟法第451 條之1 第4 項但
    書第3 款之情形，依前揭規定，除應撤銷原審判決外，應由
    本院逕依通常程序審理後，自為第一審判決，檢察官如不服
    本判決，仍得於法定上訴期間內，向管轄之第二審法院提起
    上訴，附此敘明。
據上論斷，應依刑事訴訟法第452 條、第451 條之1 第4 項但書
第3 款、第455 條之1 第1 項、第3 項、第369 條第1 項前段、
第364 條、第301 條第1 項前段，判決如主文。
本案經檢察官乙○○到庭執行職務。
中    華    民    國    95    年    6     月    19    日
                刑事第五庭    審判長法  官  李嘉興
                                    法  官  陳君杰
                                    法  官  楊筑婷
以上正本證明與原本無異。
如不服本判決，應於收受送達後10日內向本院提出上訴書狀。
中    華    民    國    95    年    6     月    19    日
                                    書記官  林靜慧


司法院資訊處製作；財團法人民間司法改革基金會備份。
